【裁判字號】    97,家抗,27
【裁判日期】    980112
【裁判案由】    限定繼承
【裁判全文】
臺灣屏東地方法院民事裁定              97年度家抗字第27號
抗  告  人  丙○○
            乙○○
上列抗告人聲明限定繼承事件，抗告人對於民國97年11月25日本
院所為之97年度繼字第1316號裁定提起抗告，本院裁定如下：
    主  文
原裁定廢棄。
抗告人即繼承人丙○○、乙○○因其被繼承人甲○○（男，民國
45年12月11日出生，身分證統一編號：Ｚ000000000號）於97年10
月20日死亡，開具遺產清冊呈報本院，聲明限定繼承，本院依法
為公示催告。凡被繼承人之債權人應於本公示催告最後登載新聞
紙之翌日起5 個月內向繼承人報明其債權，如不為報明，而又為
繼承人所不知者，僅得就賸餘遺產行使其權利。
聲明及抗告程序費用合計新台幣貳仟元均由抗告人負擔。
    理  由
一、按抗告法院認抗告為有理由者，應廢棄原裁定，自為裁定，
    非有必要不得命原法院或審判長更為裁定；對於非訟程序第
    一審裁判之抗告程序，準用民事訴訟法關於抗告程序之規定
    ，此分別參照民事訴訟法第492 條及非訟事件法第46條規定
    自明。
二、抗告意旨略以：(一)按「依一定之事實，足認以久住之意思，
    住於一定之區域者，即為設定其住所於該地，為民法第20條
    所明定，是我國民法關於住所之設定，兼採主觀主義及客觀
    主義之精神，必須主觀上有久住一定區域之意思，客觀上有
    住於一定區域之事實，該一定之區域始為住所，故住所並不
    以登記為要件。又戶籍法為戶籍登記之行政管理規定，戶籍
    地址乃係依戶籍法所為登記之事項，戶籍地址並非為認定住
    所之唯一標準」，此有最高法院93年台抗字第393 號裁判可
    稽。(二)本件被繼承人甲○○生前最後住所地為屏東縣竹田鄉
    ○○村○○路1 巷39號，原審僅依甲○○之戶籍謄本地址登
    記為「基隆市○○區○○街42巷48弄7 之3 號」，即認定無
    管轄權而裁定移送臺灣基隆地方法院，此一認定與事實不符
    ，故請求將原審移轉管轄之裁定廢棄，並續為審理聲明限定
    繼承事件。
三、經查，被繼承人甲○○實際上之住所地為屏東縣竹田鄉○○
    村○○路1 巷39號之事實，業據屏東縣竹田鄉竹南村村長丁
    ○○出具聲明書，並到庭證述「（問：被繼承人甲○○是否
    一直都住在屏東縣竹田鄉○○村○○路1 巷39號？）是的，
    他一直都住在那邊，只是戶籍沒有設在該處，他大部分都住
    在那裡，也是在那裡死亡。」等語屬實，有該聲明書及本院
    98年1 月9 日訊問筆錄在卷可考，而抗告人即聲明人之嫂嫂
    蔡玉婉亦到庭證稱：「（問：被繼承人甲○○是否一直都住
    在屏東縣竹田鄉○○村○○路1 巷39號？）他大部分都是住
    在這裡，也是在該處死亡，他生活重心都是在竹田。」（見
    同上開訊問筆錄），另屏東縣警察局潮州分局竹田分駐所巡
    佐傅明南至現場訪查甲○○生前之鄰居即居住屏東縣竹田鄉
    ○○村○○路1 巷33號之鍾亮珍及43號之邱梅英，該2 員均
    稱甲○○生前確實居住在屏東縣竹田鄉○○村○○路1 巷39
    號無誤，亦有職務報告書在卷可憑，是足堪認定甲○○生前
    確實居住在屏東縣竹田鄉○○村○○路1 巷39號；至於甲○
    ○之所以設籍於「基隆市○○區○○街42巷48弄7之3號」，
    據證人丁○○到庭證稱：「因為他的戶籍被用來當人頭娶大
    陸新娘。」等語，並於其出具之聲明書中表示「甲○○未曾
    有過配偶，更不曾見過林容（即甲○○戶籍謄本上記載之大
    陸籍配偶）」，綜上，顯見甲○○住所係於屏東縣竹田鄉○
    ○村○○路1 巷39號，是原裁定僅依甲○○之戶籍謄本登記
    地址為「基隆市○○區○○街42巷48弄7 之3 號」，即認定
    無管轄權而裁定移送臺灣基隆地方法院，尚有未洽，抗告意
    旨指摘原裁定不當，求予廢棄，非無理由，應由本院將原裁
    定廢棄，並准許抗告人之聲明，並改判如主文第1 、2 項所
    示。
四、據上論結，本件抗告為有理由，依非訟事件法第46條、第21
    條第1 項前段、第24條第1 項，民事訴訟法第492 條、第78
    條，裁定如主文。
中    華    民    國    98    年    1     月    12    日
                        家事庭審判長法  官  李芳南
                                    法  官  林美靜
                                    法  官  林雅莉
以上為正本，係照原本作成。
如不服本裁定，僅得於收受本裁定正本送達後 10 日內，以適用
法規顯有錯誤為理由，向本院提再抗告狀，（須附繕本 1 份及
繳納再抗告裁判費新台幣 1000 元），經本院許可後始可再抗告
中    華    民    國    98    年    1     月    12    日
                                    書記官  周秀香


司法院資訊處製作；財團法人民間司法改革基金會備份。
